臺灣高雄地方法院民事判決
111年度雄小字第245號
原      告  柯陳敏  
訴訟代理人  柯季廷  
被      告  王婕宇  
法定代理人  王肇賢  
            王尹宸  
上列當事人間請求損害賠償（交通）事件，本院於民國111年3月
31日言詞辯論終結，判決如下：
    主  文
被告應給付原告新臺幣肆仟捌佰貳拾伍元。
原告其餘之訴駁回。
訴訟費用新臺幣壹仟元，其中新臺幣柒佰元由被告負擔，餘由原
告負擔。
本判決第一項得假執行；但被告如以新臺幣肆仟捌佰貳拾伍元為
原告預供擔保後，得免為假執行。
    事實及理由
一、原告主張：原告所有車牌號碼000-000號普通重型機車（下
    稱系爭機車），訴外人郭宜靜於民國110 年5月15日使用系
    爭機車。郭宜靜於同日復將系爭機車提供予被告使用。被告
    於同日22時37分許，騎乘系爭機車搭載郭宜靜及訴外人謝竹
    恩沿高雄市前鎮區公正路慢車道南向北行駛，至公正路與瑞
    文街路口（下稱系爭路口）欲左轉彎時，詎被告並無普通重
    型機車駕照仍騎乘系爭機車上路，復疏未注意行駛至交岔路
    口，轉彎車應禮讓直行車先行，適訴外人鄭佳恩騎乘MAX-37
    36號普通重型機車沿公正路北向南直行行駛至系爭路口，被
    告竟逕自左轉而未禮讓鄭佳恩行駛之直行車，復因鄭佳恩超
    速行駛，致兩車發生碰撞而肇事（下稱系爭事故）。系爭機
    車因系爭事故受有車損，原告支出系爭機車維修費用新臺幣
    （下同）6,893元（含折舊後零件費用2,443 元，工資4,450
    元），是原告自得請求被告賠償系爭機車維修費用。爰依民
    法侵權行為規定提起本件訴訟等語，並聲明：被告應給付原
    告6,893元。
二、被告則以：原告不應將系爭機車提供予無機車駕照之郭宜靜
    行駛，如原告未提供系爭機車予郭宜靜，郭宜靜自不會再將
    系爭機車交予被告使用，系爭事故即無從發生。是原告自應
    負與有過失責任等語，資為抗辯，並聲明：（一）原告之訴
    駁回。（二）如受不利判決，願供擔保請准宣告免為假執行
    。
三、經查，郭宜靜於110 年5月15日使用系爭機車，復於同日將
    系爭機車交予被告使用。被告於同日22時37分許，騎乘系爭
    機車搭載郭宜靜及謝竹恩行駛至系爭路口時，因有無照駕駛
    及轉彎車未禮讓直行車之過失，復因鄭佳恩超速行駛之過失
    ，導致系爭事故。原告因系爭事故支出系爭機車維修費用14
    ,220元（零件費用9,770元，工資4,450元）等情，有系爭事
    故道路交通事故初步分析研判表、道路交通事故現場圖、道
    路交通事故談話紀錄表、道路交通事故調查報告表（一）、
    （二）及系爭事故現場照片、系爭機車維修費用估價單暨統
    一發票收據等件在卷可稽（見本院卷第47、49至55、63至70
    、141頁），且為兩造所不爭執，堪信為真實。
四、本院之判斷：
　　原告主張被告應賠償系爭機車維修費用6,893元乙節，則為
    被告所否認，並以前詞置辯，是本院應審酌者厥為：（一）
    原告就系爭事故發生有無與有過失責任？（二）原告所得請
    求被告賠償之金額為何？茲分述如下：
　　（一）原告就系爭事無與有過失責任
　　⒈按因故意或過失，不法侵害他人之權利者，負損害賠償責
      任，民法第184條第1項前段定有明文。次按違反保護他人
      之法律，致侵害他人權益者，應負賠償責任，行為人須舉
      證證明其無過失時，始得免責，此觀之民法第184條第2項
      之規定自明。未領有駕駛執照而駕駛機車者，違反道路交
      通管理處罰條例第21條第1項第1款之規定；另機車所有人
      允許未領有駕駛執照之人駕駛其機車者，係違反同條第5
      項之規定，旨在維護交通之安全，以保護他人之利益，避
      免他人之生命或身體健康受到侵害，自屬保護他人之法律
      （最高法院101年度台上字第821號判決意旨可參）。復按
      民法第217條第1項所謂被害人與有過失，須被害人之行為
      助成損害之發生或擴大，就結果之發生為共同原因之一，
      行為與結果有相當因果關係，始足當之。倘被害人之行為
      與結果之發生並無相當因果關係，尚不能僅以其有過失，
      即認有過失相抵原則之適用（最高法院92年度台上字第43
      1號判決意旨可參）。末按所謂相當因果關係，係以行為
      人之行為所造成的客觀存在事實，為觀察的基礎，並就此
      客觀存在事實，依吾人智識經驗判斷，通常均有發生同樣
      損害結果之可能者，該行為人之行為與損害之間，即有因
      果關係（最高法院76年度台上字158號判決意旨可參）。
　　⒉經查，被告既不爭執就系爭事故有無照駕駛及轉彎車未禮
      讓直行車之過失，致系爭機車受有車損，則被告自應負侵
      權行為賠償責任，是原告請求被告給付系爭機車維修費用
      ，自屬有據。次查，原告自陳郭宜靜無機車駕照，且郭宜
      靜如要使用系爭機車，並不會特別阻止等語（見本院卷第
      152頁），則原告任由郭宜靜得使用系爭機車，即有違道
      路交通管理處罰條例之規定，造成郭宜靜騎乘系爭機車之
      交通風險，是依首揭說明，雖認原告任由郭宜靜使用系爭
      機車一事存有過失。惟查，系爭事故係因前述被告騎乘系
      爭機車之過失行為及鄭佳妮之超速行為所肇致，然被告及
      鄭佳妮之違規駕駛行為，要難認為係原告所得預見，無可
      認為郭宜靜使用系爭機車，通常即會造成被告駕車之過失
      行為，而導致系爭事故。是以，自無可認定原告任由郭宜
      靜使用系爭機車之過失行為與系爭事故之發生有何相當因
      果關係，從而，依前揭說明，原告就系爭事故自無與有過
      失責任可言。
　　（二）原告得請求被告賠償4,825元
　　⒈按負損害賠償責任者，除法律另有規定或契約另有訂定外
      ，應回復他方損害發生前之原狀，債權人亦得請求支付回
      復原狀所必要之費用，以代回復原狀，民法第213條第1項
      、第3項定有明文。又物被毀損時，被害人除得依民法第1
      96條請求賠償外，並不排除民法第213條至第215條之適用
      。依民法第196條請求賠償物被毀損所減少之價額，得以
      修復費用為估定之標準，但以必要者為限（例如：修理材
      料以新品換舊品，應予折舊），最高法院77年第9次民事
      庭會議決議內容可參。次按數人共同不法侵害他人之權利
      者，連帶負損害賠償責任，民法第185條第1項前段定有明
      文。又債權人向連帶債務人中之一人免除債務而無消滅全
      部債務之意思表示者，除該債務人應分擔之部分外，他債
      務人仍不免其責任，民法第276條第1項定有明文。第276
      條第1項規定，旨在避免當事人間循環求償，簡化其法律
      關係，故於債權人向連帶債務人中一人表示免除該債務人
      之全部債務時，固有上開規定之適用；惟於債權人與連帶
      債務人中之一人和解，同意該債務人為部分給付時，如和
      解金額低於該債務人「應分擔額」，為避免其他債務人為
      清償後，向和解債務人求償之金額高於和解金額，就其差
      額部分，應認其他債務人亦同免其責任；反之，如和解金
      額多於該和解債務人之「應分擔額」，因不生上述求償問
      題，該項和解自僅具相對效力，而無民法第276條第1項之
      適用（最高法院98年度台上字第759號判決意旨可參）。
　　⒉經查，系爭機車維修費用中，零件費用為9,770元，工資為
      4,450 元，有系爭車輛估價單及發票收據可憑（見本院卷
      第21、141頁）。又系爭機車為101年6月出廠，有系爭機
      車行照可參（見本院卷第45頁），迄本件車禍發生時即11
      0年5月15日，已使用9年，已逾耐用年限，應按零件殘值
      計算回復原狀所需必要費用，據此按平均法計算舊品零件
      殘值為2,443元【計算方式：殘價＝取得成本÷( 耐用年數＋
      1)即9,770÷(3+1)≒2,443（小數點以下四捨五入）】），
      是系爭機車維修之必要即為折舊後之零件費用2,443 元，
      及工資4,450 元，合計共6,893 元（計算式：2,443+4,45
      0=6,893）。次查，系爭事故係因被告轉彎車未注意直行
      車之過失及鄭佳妮超速之過失所肇致，則被告及鄭佳妮之
      過失為系爭事故共同肇責原因，被告與鄭佳妮應對原告連
      帶負共同侵權行為之損害賠償責任。又本院審酌被告與鄭
      佳妮之過失情事，對原告所受損害之加害程度，認被告應
      負7成責任，鄭佳妮應負3成責任，是渠等內部關係應由被
      告分擔賠償4,825元（計算式：6,893×7/10=4,825，元以
      下四捨五入）、鄭佳妮負擔2,068元（計算式：6,893×3/1
      0=2,068，元以下四捨五入）。而原告於本件訴訟調解程
      序中，與鄭佳妮以3,000元成立調解，並當場給付完畢等
      情，有本院110年度雄司小調字第3852號調解筆錄在卷可
      考（見本院卷第79至84頁）。又原告並未免除被告責任，
      則該調解金額3,000元雖超過鄭佳妮依法應分擔額，惟依
      前揭規定及說明，原告與鄭佳妮之調解結果僅具有相對效
      力，原告仍得向被告請求其應分擔之金額4,825元。
五、綜上所述，原告依民法侵權行為規定請求被告給付4,825元
    ，為有理由，應予准許。逾此範圍之請求，為無理由，應予
    駁回。
六、本件原告勝訴部分係適用小額訴訟程序所為被告敗訴之判決
    ，依民事訴訟法第436 條之20規定，就原告勝訴部分應依職
    權宣告假執行。又被告亦陳明受不利判決部分願供擔保，請
    准宣告免為假執行，爰依民事訴訟法第392 條第2 項規定，
    宣告被告預供擔保免為假執行之金額。
七、訴訟費用負擔之依據：民事訴訟法第79條。本件訴訟費用
    額，依職權確定如主文所示之金額。
中　　華　　民　　國　　111 　年　　4 　　月　　21　　日
                  高雄簡易庭　法　官  陳安信
以上正本係照原本作成。
如對本判決上訴，須於判決送達後20日內向本院提出上訴狀，並
須表明原判決所違背之法令及其具體內容與依訴訟資料可認為原
判決有違背法令之具體事實之上訴理由。（均須按他造當事人之
人數附繕本）。
民事訴訟法第436條之24第2項：對於本判決之上訴，非以違背法
令為理由，不得為之。　　　　　　　　　
中　　華　　民　　國　　111 　年　　4 　　月　　21　　日
                              書記官  蔡妮君